【裁判字號】    99,審易,4823
【裁判日期】    991109
【裁判案由】    詐欺
【裁判全文】
臺灣高雄地方法院刑事判決            99年度審易字第4823號
公  訴  人  臺灣高雄地方法院檢察署檢察官
被      告  甲○○
上列被告因詐欺案件，經檢察官提起公訴（99年度偵緝字第861
號），本院判決如下：
    主  文
本件免訴。
    理  由
一、公訴意旨係以：被告甲○○雖已預見任意提供市內電話門號
    予他人使用時，可能遭詐騙集團利用，作為實施財產犯罪聯
    絡之工具，並躲避檢警之追緝，竟仍基於幫助詐欺取財之未
    必故意，於民國96年12月22日，申辦門號0000000000、0000
    000000之行動電話門號，並以新臺幣（下同）1000元之價格
    ，提供予真實姓名年籍不詳之「王志如」，供渠所屬詐欺集
    團使用。嗣詐欺集團成員輾轉取得該等門號後，共同意圖為
    自己不法之所有，基於詐欺及偽造文書之犯意聯絡，推由其
    中1 人負責以59.125.131. 34之IP位址之網際網路連結至東
    森得易購股份有限公司（下稱東森得易購公司）之網站，冒
    用附表所示之人名義，於該網站上購買附表所示之物而偽造
    不實之電磁紀錄並行使之，致東森得易購公司陷於錯誤，將
    附表所示之貨品寄送至附表所示之地點，由蔡祥龍擔任車手
    ，以每次600 至1,000 元之代價，聽從真實姓名年籍不詳之
    「阿彬」指示，前往送貨地點提領貨品，再將所領取之貨品
    交予「阿彬」，足以生損害於如附表所示之人及東森得易購
    公司。嗣因東森得易購公司已發覺上開網路IP位址所訂購之
    貨物，所填具之信用卡均無法扣款，研判應係詐騙集團所為
    ，乃報警處理，並配合歹徒如期出貨，而於97年1 月12日17
    時20分許，在高雄市苓雅區○○○路61巷巷口，逮捕正偽冒
    趙啟良名義以簽收上開貨品之蔡祥龍，始查獲上情。因認被
    告涉嫌犯刑法第30條第1 項、第339 條第1 項之幫助詐欺取
    財罪嫌。
二、按案件曾經判決確定者，應諭知免訴之判決，並得不經言詞
    辯論為之，刑事訴訟法第302 條第1 款、第307 條分別定有
    明文。又訴訟上所謂一事不再理之原則，關於實質上一罪或
    裁判上一罪，亦均有其適用，有最高法院60年台非字第77號
    判例要旨足資參照。又所稱同一案件包括事實上及法律上同
    一案件，係指所訴彼此兩案為同一被告，其被訴之犯罪事實
    亦屬同一者而言，至案件是否同一，應從被告與犯罪事實二
    方面觀察，實質上或裁判上一罪，其基本事實或有差異，惟
    在實體法上作成一罪，刑罰權僅為單一，其在法律上之事實
    關係既屬單一，具有不可分性，則檢察官雖僅就其犯罪事實
    一部起訴，效力仍及於全部，亦不失為同一案件，故就想像
    競合犯等之犯罪事實一部提起公訴，依審判不可分原則，其
    效力及於全部，其他部分自不得再行提起公訴。
三、經查被告前因「已預見行動電話門號若交付他人使用，將有
    供作犯罪工具之可能，猶基於幫助詐欺集團遂行詐欺取財之
    不確定犯意，於民國96年12月24日，在新竹科學工業園區內
    ，以不詳對價，將其向中華電信股份有限公司所申辦000000
    0000號行動電話門號，交付給某姓名年籍不詳之成年人，再
    由該人轉交給所屬之詐欺集團使用，該詐欺集團隨即以該門
    號作為聯絡工具在自由時報刊登收購金融機構帳戶之廣告，
    恰有趙緯起看見詐欺集團刊登之廣告，與之聯繫後，於97年
    1 月間某日，將其前妻蔡彩瀅（原名蔡覲禪）向台北富邦商
    業銀行三民分行所申辦帳號000000000000號帳戶之存摺、印
    章、提款卡（包括密碼），在高雄市○○區○○路及富國路
    口之統一便利超商前，以1 萬元之代價，出售給詐欺集團使
    用（趙緯起所為幫助詐欺取財犯行，業經本院以97年度審簡
    字第5124號判刑確定）。而由該詐欺集團成員基於意圖為自
    己不法所有之詐欺取財犯意聯絡，於97年1 月24日14時許，
    佯以女兒之身分致電楊葉阿好，誆稱：伊股票虧損已向朋友
    借款週轉等語，要求楊葉阿好匯款9 萬元至朋友蔡覲禪帳戶
    ，楊葉阿好陷於錯誤，乃依約於同日如數匯款至上開蔡覲禪
    之帳戶內，致受有損害。」之幫助詐欺取財案件，經本院於
    98年4 月14日以98年度審簡字第2054號判決判處有期徒刑4
    月，並於98年5 月13日確定，且於99年1 月9 日執行完畢等
    情，有上開刑事簡易判決書、聲請簡易判決處刑書及臺灣高
    等法院被告前案紀錄表各1 份附卷可稽。而查，本案被告所
    為幫助詐欺取財之犯行，所提供之0000000000號行動電話門
    號卡，經核與前案交付之行動電話門號卡相同；另00000000
    00號行動電話門號卡，被告供稱係同時提供予「王志如」所
    屬之詐欺集團成員使用，且該門號係與前開0000000000號門
    號均於96年12月22日同日申辦，有前揭門號查詢資料在卷可
    佐，足徵被告供稱其當日申辦上揭2 張門號卡後，隨即將該
    2 張門號卡交給「王志如」使用等語應堪採信，故認本案與
    被告前案所為幫助詐欺取財之犯罪事實同一，依照前開說明
    ，應屬同一案件，而為前案起訴效力所及。從而，本件被告
    幫助詐欺取財之犯行，應為前案刑事確定判決效力所及，揆
    諸前揭說明，爰不經言詞辯論，逕諭知免訴之判決。
據上論結，應依刑事訴訟法第303條第2 款、第307條，判決如主
文。
中    華    民    國    99    年    11    月    9     日
                  刑事第十庭    審判長法  官  廖建瑜
                                      法  官  林裕凱
                                      法  官  王靖茹
以上正本證明與原本無異。
如不服本判決應於收受判決後10日內向本院提出上訴書狀，並應
敘述具體理由。其未敘述上訴理由者，應於上訴期間屆滿後20日
內向本院補提理由書(均須按他造當事人之人數附繕本)「切勿逕
送上級法院」。
中    華    民    國    99    年    11    月    9     日
                                      書記官  楊明月
附表：
┌───┬────┬──────────┬────────┐
│時間  │姓   名 │購買物品            │ 送達地點       │
│      │        │                    │                │
├───┼────┼──────────┼────────┤
│96年12│乙○○  │SONY ERICSSON K850I │高雄縣鳳山市瑞興│
│月26日│        │照相手機全配組      │路422 巷22之4 號│
├───┼────┼──────────┼────────┤
│96年12│丙○○  │ASUS A8Jr 雙核玩家行│高雄市前鎮區光華│
│月26日│        │動電腦              │二路373-2 號    │
└───┴────┴──────────┴────────┘

司法院資訊處製作；財團法人民間司法改革基金會備份。
